【裁判字號】    90,台上,4209
【裁判日期】    900712
【裁判案由】    偽造文書
【裁判全文】
最高法院刑事判決                                九十年度台上字第四二○九號
    上  訴  人  甲○○
                乙○○
右上訴人等因偽造文書案件，不服台灣高等法院台中分院中華民國八十九年十一月二
十九日第二審更審判決（八十九年度上更(一)字第八九號，起訴案號：台灣彰化地方法
院檢察署八十四年度偵續字第三四號），提起上訴，本院判決如左：
    主  文
原判決撤銷，發回台灣高等法院台中分院。
    理  由
本件原判決撤銷第一審諭知上訴人甲○○、乙○○無罪之判決，改判論處上訴人等共
同連續行使偽造私文書，足以生損害於他人罪刑，固非無見。惟查：（一）刑事訴訟
法第九十五條第一款規定，訊問被告應先告知犯罪嫌疑及所犯所有罪名。罪名經告知
後，認為應變更者，應再告知。本件檢察官起訴上訴人等犯刑法第二百零一條第一項
及第二百十七條第一項之罪，第一審判決上訴人等無罪，原審撤銷第一審判決，改依
同法第二百十六條、第二百十條、第三百三十九條第一項規定論處上訴人等罪刑，惟
未依上述規定於調查或審判程序中告知上訴人等所有罪名，使其有充分辯論之機會，
自欠允洽。（二）事實審法院對於案內一切證據，除認為不必要者外，均應詳為調查
，以期發見真實，如有應行調查之證據未依法調查，率予判決，即難謂無應於審判期
日調查之證據而未予調查之違法。又刑法第三百三十九條第一項之詐欺罪，須行為人
主觀上有意圖為自己或第三人不法之所有之犯意，客觀上有施用詐術，使人將本人或
第三人之物交付之行為始足當之。原判決認上訴人等以盜刻「龍名工業有限公司」印
章，偽造該公司之名義為背書，作為易慶工業有限公司向第一商業銀行彰化分行（下
稱第一銀行）辦理國內信用狀貸款所提供客票之擔保部分，第一銀行既以民國八十六
年六月十三日一彰字第二一九號函覆載明：「查相關支票係分別以易慶、宏慶工業有
限公司名義為借款人，……其中易慶工業有限公司所借款項，因提供本行之抵押物，
業經彰化地方法院拍定，並獲分配款額，已全部受償」等語，則上訴人等似於借貸時
已提供十足之擔保，能否謂於借貸之初即有詐欺犯意，即非無疑。本院前次發回意旨
業已指明，原審猶未就相關貸款之承作條件、借款金額、擔保品為何、還款紀錄等事
項為必要調查，遽行判決，非無刑事訴訟法第三百七十九條第十款應於審判期日調查
之證據，而未予調查之違法。以上或係上訴意旨所指摘，或為本院得依職權調查之事
項，應認原判決仍有撤銷發回更審之原因。其餘不另諭知無罪部分，本乎審判不可分
原則，應併予發回，附此明。
據上論結，應依刑事訴訟法第三百九十七條、第四百零一條，判決如主文。
中      華      民      國     九十     年      七      月     十二     日
                              最高法院刑事第三庭
                                  審判長法官  陳  錫  奎
                                        法官  洪  清  江
                                        法官  李  伯  道
                                        法官  呂  丹  玉
                                        法官  洪  文  章
      右正本證明與原本無異
                                              書  記  官
中      華      民      國     九十     年      七      月     十八     日


司法院資訊處製作；財團法人民間司法改革基金會備份。
